【裁判字號】    90,交上訴,1933
【裁判日期】    901225
【裁判案由】    遺棄
【裁判全文】
臺灣高等法院臺中分院刑事判決                  九十年度交上訴字第一九三三號
    上  訴  人  臺灣台中地方法院檢察署檢察官
    被      告  乙○○○
    選任辯護人  鄭志明
右上訴人因被告遺棄案件，不服臺灣台中地方法院八十九年度交訴字第六四號中華民
國九十年五月十八日第一審判決（起訴案號：臺灣台中地方法院檢察署九十年度偵字
第二二五號），提起上訴，本院判決如左：
    主    文
原判決關於遺棄部分撤銷。
乙○○○駕駛動力交通工具肇事，致人受傷而逃逸，處有期徒刑陸月，如易科罰金以
參佰元算壹日。緩刑貳年。
其他上訴駁回。
    事    實
一、乙○○○於民國八十九年一月十日凌晨一時十分許，駕駛動力交通工具即車牌號
    碼ＯＶ─一一八八號自小客車，沿台中縣神岡鄉○○路由大雅往社口方向，，以
    時速六、七十公里之速度急駛，途經台中縣神岡鄉○○路一三九號前，適甲○○
    騎乘ＫＣＢ─四二七號機車，由對向逆向行駛過來，詹曾彩雲煞車閃避不及，因
    而相撞肇事，致甲○○當場人車倒地，使甲○○受有右脛骨開放性骨折、右股骨
    開放性骨折、左脛骨外髁上骨折、胸部挫傷、頭部受傷併腦震盪及臉部撕裂傷等
    傷害。詎乙○○○駕駛動力交通工具肇事致甲○○受有上開傷害後竟逃逸，嗣警
    察經路人報案至現場處理，並當場查扣遺留現場之車牌ＯＶ－一一八八號一面，
    後依該車牌電腦資料查尋肇事者，於未查獲係乙○○○駕車肇事逃逸前，乙○○
    ○即向台中縣警察局社口派出所自首而受法院裁判。
二、案經甲○○訴由台中縣警察局豐原分局報告臺灣台中地方法院檢察署檢察官偵查
    起訴。
    理    由
壹、肇事逃逸部分：
一、訊據被告乙○○○對於右揭時地因車禍肇事之事實固不諱言，惟堅決否認有肇事
    逃逸犯行，辯稱：車禍後係因伊行動電話沒電，想回家找伊兒子詹家豪到場幫忙
    救助，但到場後被害人甲○○已不在車禍現場，即至派出所報案，並無肇事逃逸
    云云，經查，被告於右揭時地駕駛自小客車，與騎乘機車之被害人發生車禍致其
    受傷，且未留於現場，即駕自小客車離去之事實，業據被害人指述綦詳，並有被
    告駕駛掉落於現場之自小客車車牌一面扣案及現場暨車損照片十六幀、道路交通
    事故調查報告表一份在卷可證。而被害人因本件交通事故受有右脛骨開放性骨折
    、右股骨開放性骨折、左脛骨外髁上骨折、胸部挫傷、頭部受傷併腦震盪及臉部
    撕裂傷等傷害，亦有沙鹿童綜合教學醫院診斷證明書一件附卷可稽。被告於肇事
    後約一個小時偕同其子詹家豪至台中縣警察局豐原分局社口派出所報案，供承與
    被害人發生車禍等情，固經證人即被告之子詹家豪於原審法院及至現場處理之警
    員張力文於本院及原審證述明確，並有台中縣警察局豐原分局刑事案件報告書可
    稽，惟證人詹家豪於原審證稱「她（指被告，下同）說她不知道撞到什麼東西，
    她很害怕叫我回去，我回家的路上我就看到地上有一台機車，也有警察在那邊，
    我就先回去，我回家我媽媽說不知道撞到什麼東西，我告訴我媽媽在加油站附近
    有一輛機車在地上，我問她是不是她撞到的，她說是在那裡撞到的，我就跟她說
    如果是就到警察局報案，還沒有到警察局之前，我就和我媽媽到現埸看傷者是否
    還在那邊，結果現場已經沒有傷者了，剩下警察在現埸，我們就到社口派出所報
    案，從我媽媽打電話話給我，我回家再和我媽到現場，約半個小時左右。」等語
    （見原審卷第六十四頁），而被告於原審及本院均供稱有回車禍現埸，但警察已
    經不在現場等語，經核被告所供與其子詹家豪所證不一，且據其子詹家豪證稱車
    禍現埸附近有加油站，縱依被告所供其行動電話沒電，如被告有心報案、救助，
    何不在附近借用電話報案，或委請在場之他人報案，竟未下車查看被害人傷勢，
    即加速逃逸，未對被害人施以安全防護或急救措施？益徵被告於肇事後逃逸至明
    。被告所辯乃卸責之詞，不足採信，事證明確，犯行堪以認定。
二、按八十八年四月二十一日增訂之刑法第一百八十五條之四肇事致人死傷逃逸罪，
    以處罰肇事後故意逃逸之駕駛人為目的，俾促使駕駛人於肇事後能對被害人即時
    救護，以減少死傷，是該罪之成立，祇以行為人有駕駛動力交通工具肇事，致人
    死傷而逃逸之事實為已足，至行為人之肇事有否過失，則非所問，最高法院九十
    年度台上字第二一九一號判決、九十年度台上字第二六九八號判決可資參照。查
    被告於駕車肇事致人受傷後，雖知被害人因車禍成傷，為免警方追查而逃逸，則
    不論被告之肇事有無過失，揆諸上揭說明，自不能免責。核其所為，係犯刑法第
    一百八十五條之四之肇事致人死傷逃逸罪。被告於肇事逃逸後，警察機關未查獲
    其身份前，即至台中縣警察局豐原分局社口派出所報案，主動供承與被害人發生
    車禍之事實，為對於未發覺之犯罪自首而受裁判，爰依刑法第六十二條前段減輕
    其刑。又按被告於行為後，刑法第四十一條「犯最重本刑為三年以下有期徒刑以
    下之刑之罪，而受六月以下有徒期刑或拘役之宣告，因身體、教育、職業或家庭
    之關係，執行顯有困難者，得以一元以上三元以下折算一日，易科罰金」之規定
    ，已於九十年一月十日經總統公布修正為「犯最重本刑為五年以下有期徒刑以下
    之刑之罪，而受六月以下有徒期刑或拘役之宣告，因身體、教育、職業或家庭之
    關係或其他正當事由，執行顯有困難者，得以一元以上三元以下折算一日，易科
    罰金。但確因不執行所宣告之刑，難收矯正之效，或難以維持秩序者，不在此限
    。併合處罰之數罪，均有前項情形，其應執行之刑逾六月者，亦同」，經比較上
    開條文，以適用修正後之規定為最有利於被告，故依刑法第二條第一項前段規定
    ，關於易科罰金之規定，自應適用修正後之刑法第四十一條第一項前段之規定。
    原審疏未詳察，諭知被告無罪，自有未合，上訴人指摘原判決該部分不當，為有
    理由，應由本院將原判決該部分撤銷改判。爰審酌被告尚無前科及其犯罪之動機
    、所生之危害及犯後態度，與被害人已達成和解並賠償新台幣二十萬元，有本院
    九十年度交附民字第四五一號和解筆錄可稽等一切情狀，量處有期徒刑六月，並
    諭知易科罰金之折算標準，以示懲戒。末查被告前未曾受有期徒刑以上刑之宣告
    ，有刑案資料查註紀錄表可考，其一時失慮，觸犯刑章，經此次罪刑之宣告後，
    應知所警惕，當無再犯之虞，本院認所宣告之刑，以暫不執行為適當，併予宣告
    緩刑二年，以啟自新。
貳、過失傷害部分：
一、公訴意旨略以：被告乙○○○於右揭事實欄所述時、地，駕駛動力交通工具即車
    牌號碼ＯＶ─一一八八號自小客車，沿台中縣神岡鄉○○路由大雅往社口方向行
    駛，理應注意車輛行駛時，駕駛人應注意車前狀況，並隨時採取必要之安全措施
    ；及行車速度，應依標誌之規定，不得超速，而依當時情形，又無不能注意之情
    事，竟疏於注意，仍以時速六、七十公里之速度急駛。適有被害人騎乘ＫＣＢ─
    四二七號機車，由對向逆向行駛過來，被告煞車閃避不及，自小客車前方與機車
    前方相撞肇事，致被害人當場人車倒地，使被害人受有右脛骨開放性骨折、右股
    骨開放性骨折、左脛骨外髁上骨折、胸部挫傷、頭部受傷併腦震盪及臉部撕裂傷
    等傷害，因認被告涉犯刑法第二百八十四第一項前段之過失傷害罪嫌云云。
二、本件公訴人認被告涉有過失傷害罪嫌，無非以被告之供述，被害人之指訴，被告
    駕駛之自小客車車牌一面掉落於現場、及附卷之照片、道路交通事故調查報告表
    、診斷證明書為其論據。訊據被告固供承於右揭時地駕駛自小客車，與騎乘機車
    之被害人發生車禍致其受傷之事實，惟堅決否認有何過失傷害犯行，辯稱：本件
    車禍乃肇因被害人逆向行車所致，伊無過失等語。
（一）經查、按刑法第二百八十四條過失傷害罪之構成要件，除須行為人具有依刑法
      第十四條所規定之應注意能注意而不注意之行為不法外，尚須具備有結果不法
      之要件，亦即須以行為人之行為為結果發生之原因、結果必須具有可避免性、
      結果以及因果歷程必須客觀可預見。因此若行為人雖違背注意義務，而發生構
      成要件之該當結果，但如已幾近確定之可能性，可確認行為人縱然符合注意義
      務之要求，保持客觀必要之注意，而構成要件之結果仍會發生，則此結果即係
      客觀不可避免，而無結果不法，行為人即不構成過失犯，最高法院八十八年度
      台上字第一八五二號著有判決意旨可資參照，故其行為對於結果之發生在客觀
      上復無避免可能性時，則縱然行為人有若干違反交通安全規則之行為，其行為
      仍應無客觀之可責性，亦不得科以過失之罪責。
（二）、訊之被害人於本院九十年三月九日審理時陳稱：「．．．我在離肇事現場約
        壹佰公尺加完油，我本來是逆向行駛，到現場停住，要穿越馬路到對向車道
        往大雅方向走，結果還沒有過雙黃線就被被告的車撞到」；「．．．我從路
        邊停住要穿越馬路到被撞到，約五秒左右」；於九十年三月三日提出刑事聲
        請調查證據狀陳稱：「．．肇事地點照明不佳，能見度極低．．．」等語；
        另依前開道路交通調查報告表及卷附照片所示，本件肇事路段設有雙黃線（
         分向限制線），被告駕駛之自小客車與被害人所騎乘機車之碰撞處（碎片
        散落處），係在台中縣神岡鄉○○路由大雅往社口方向被告所遵行之內側車
        道內，被害人所騎乘機車車頭多處損壞，被告所駕駛自小客車車前中央凹陷
        ，是依被害人之上開指陳及卷附道路交通調查報告表、照片所示，本件車禍
        之發生，係肇因被害人於深夜逆向行駛至車禍發生地點路旁後，違規斜行穿
        越道路欲跨越雙黃線至對向車道，但於五秒鐘左右即在被告所遵行之內側車
        道內遭閃煞不及之被告撞及，堪以認定，而被告駕駛自小客車行駛於車道上
        ，固應注意車前狀況，採取必要之安全措施，然被告深夜既在遵行之車道內
        行駛，實難期其能於短短約五秒之時間內，發覺突然自路旁違規斜行穿越侵
        入車道內由被害人所騎乘之機車，並採取適當之安全措施，以避免本件車禍
        之發生。再者，本件肇事路段之時速限制為五十公里（參照前開道路交通調
        查報告表），而被告肇事當時之時速約六十幾公里，亦據被告於偵審中供明
        ，是被告之行為雖有違反道路交通安全規則第九十三條第一項之規定，惟被
        告既已在遵行車道內行駛，被害人突然違規自路旁斜行侵入其車道，衡諸當
        時之客觀事態，被告縱使依規定速限行車，對於事故之發生仍應無避免之可
        能性，揆諸前揭說明，被告對於本件事故之發生即無過失可言。且本件車禍
        經送請鑑定及覆議結果，就肇事原因部分，亦為相同之認定，有台灣省台中
        縣區車輛行車事故鑑定委員會八十九年九月七日中縣鑑字第八九０四七三號
        函附鑑定意見書、台灣省車輛行車事故覆議鑑定委員會八十九年十二月二十
        一日府覆議字第八九二一六三號函在卷可憑。被告對於事故之發生既無過失
        ，其行為即與刑法第二百八十四條第一項前段之過失傷害罪構成要件不合。
（三）、此外，復查無任何積極證據足資證明被告有何公訴人所訴之過失傷害犯行，
        原判決就該部分為被告無罪之諭知，其認事用法，應無不合。公訴人上訴意
        旨指摘原判決該部分不當，為無理由，應予駁回。
據上論結，應依刑事訴訟法第三百六十九條第一項前段、第三百六十八條、第三百六
十四條、第二百九十九條第一項前段、刑法第一百八十五條之四、第二條第一項前段
、第四十一條第一項前段、第六十二條前段、第七十四條第一款，罰金罰鍰高標準條
例第二條，判決如主文。
本案經檢察官丙○○到庭執行職務。
中      華      民      國      九十     年      十二     月    二十五  日
                                    臺灣高等法院臺中分院刑事第十庭
                                          審判長法  官  林  照  明
                                                法  官  蔡  名  曜
                                                法  官  盧  江  陽
右正本證明與原本無異。
如不服本判決應於收受送達後十日內向本院提出上訴書狀，其未敘述上訴之理由者並
得於提起上訴後十日內向本院補提理由書（均須按他造當事人之人數附繕本）。
                                                書記官  陳  妙  瑋
中      華      民      國      九十     年      十二     月    二十七  日
                                                                        Ｉ


司法院資訊處製作；財團法人民間司法改革基金會備份。
